臺灣桃園地方法院民事簡易判決
109年度重訴字第88號
原      告  鄭雅文  

法定代理人  鄭玉城  
訴訟代理人  蕭盛文律師(法扶律師)
被      告  李丞哲  
上列當事人間請求損害賠償事件（交通），原告提起刑事附帶民
事訴訟，經本院刑事庭以108年度壢交簡附民字第162號裁定移送
前來，本院於民國111年4月8日言詞辯論終結，判決如下：
    主      文
一、被告應給付原告新臺幣5,893,888元，及自民國108年6月29
    日起至清償日止，按週年利率百分之五計算之利息。
二、原告其餘之訴駁回。
三、訴訟費用由被告負擔百分之77，餘由原告負擔。
四、本判決第一項得假執行。但被告如以新臺幣5,893,888元為
    原告預供擔保，得免為假執行。
五、原告其餘假執行聲請駁回。
    事實及理由
壹、程序方面：
一、按民事訴訟法第427條第2項於民國110年1月20日經總統令公
    布修正新增第11款「本於道路交通事故有所請求而涉訟」之
    訴訟，不問其標的金額或價額一律適用簡易程序，並於公布
    後2日即110年1月22日起施行。又上開公布修正條文施行後
    ，於修正前已繫屬之事件，其法院管轄權及審理程序，未經
    終局裁判者，適用修正後之規定，曾經終局裁判者，則適用
    修正前之規定，民事訴訟法施行法亦增訂第4條之1規定。本
    件原告係本於道路交通事故請求侵權行為損害賠償，核屬本
    於道路交通事故之請求，原應適用通常程序處理，然依修正
    後之民事訴訟法第427條第2項第11款規定，即應依簡易訴訟
    程序辦理，本件於修正前已繫屬本院，經本院於111年4月8
    日言詞辯論終結，於上開條文修正施行後尚未經終局裁判，
    依修正後民事訴訟法施行法第4條之1第1款規定，即應改行
    簡易程序，依簡易訴訟程序為裁判，且當事人對於本件判決
    如有不服，得上訴於本院合議庭，先予敘明。
二、按訴狀送達後，原告不得將原訴變更或追加他訴。但擴張或
    減縮應受判決事項之聲明者，不在此限，民事訴訟法第255
    條第1項第3款定有明文。查原告起訴時聲明：㈠被告應給付
    原告新臺幣（下同）13,098,331元，及自起訴狀繕本送達翌
    日起至清償日止，按週年利率百分之五計算之利息；㈡願供
    擔保，請准宣告假執行（附民卷1頁）。嗣於110年9月13日
    具狀變更聲明為：㈠被告應給付原告7,667,155元，及自起訴
    狀繕本送達翌日起至清償日止，按週年利率百分之五計算之
    利息；㈡願供擔保，請准宣告假執行（本院卷二95、97頁）
    。核原告變更請求金額屬縮減應受判決事項之聲明，合於上
    開規定，應予准許。　　
貳、實體方面：
一、原告主張：被告於107年8月30日下午4時45分許，駕駛車牌
    號碼000-0000號自用小客車（下稱系爭車輛），沿桃園市平
    鎮區民族路雙連一段往中壢方向行駛，途經民族路雙連一段
    168號前（下稱系爭路段），疏未注意分向限制線禁止車輛
    跨越行駛，竟跨越分向限制線逕行左轉，適伊騎乘車牌號碼
    000-0000號普通重型機車（下稱系爭機車），沿民族路雙連
    一段往新屋方向行駛，因而閃避不及致發生碰撞（下稱系爭
    車禍），伊倒地後受有創傷性蜘蛛網膜下出血伴有期間長短
    未明之意識喪失、頭部損傷、臉部損傷、頭皮開放性傷口等
    傷害，並導致雙眼視神經萎縮、腦神經損傷之後期影響等重
    傷害（下稱系爭傷害），因而支出如附表所示看護費用2,06
    0,259元、勞動力減損4,106,896元之金額，且因系爭傷害致
    有心智缺陷情形，而不能為意思表示或受意思表示，除領有
    身心障礙證明外，業經新北地方法院108年度監宣字第76號
    民事裁定宣告為受監護宣告之人，勞動能力也因而減損43％
    ，故受有精神上痛苦，得請求精神慰撫金150萬元。爰依民
    法第184條第1項前段、第193條第1項、第195條第1項等規定
    ，提起本件訴訟等語，並聲明：如上開變更後聲明所示。
二、被告則以：對於原告主張事實及勞動能力減損比例等，均不
    爭執，惟原告請求金額過高，被告無力負擔，僅願以100萬
    元分期付款方式賠償原告。且系爭車禍發生時，原告車速過
    快未注意車前狀況，顯與有過失等語置辯。並聲明：㈠原告
    之訴及假執行聲請均駁回；㈡如受不利判決，願供擔保請准
    宣告免為假執行。
三、兩造不爭執事項：
（一）被告就系爭車禍之發生具有過失。
（二）原告因系爭車禍勞動能力減損比例為43％。
（三）原告因系爭傷害需專人看護約半年。
（四）原告於108年4月30日至同年10月24日至大新復健科診所（
      下稱大新診所）接受復健治療。復健期間日常生活需在他
      人陪伴監督下活動，以確保安全。　
四、本件爭點：
（一）原告請求的各項金額是否過高？
（二）原告對系爭車禍是否與有過失？
五、得心證之理由：
（一）按因故意或過失，不法侵害他人之權利者，負損害賠償責
      任；不法侵害他人之身體或健康者，對於被害人因此喪失
      或減少勞動能力或增加生活上之需要時，應負損害賠償責
      任；不法侵害他人之身體、健康、名譽、自由、信用、隱
      私、貞操，或不法侵害其他人格法益而情節重大者，被害
      人雖非財產上之損害，亦得請求賠償相當之金額，民法第
      184條第1項前段、第193條第1項、第195條第1項前段分別
      定有明文。次按分向限制線，用以劃分路面成雙向車道，
      禁止車輛跨越行駛，並不得迴轉，道路交通標誌標線號誌
      設置規則第165條亦定有明文。經查，被告於前揭時、地
      駕駛系爭車輛，行經系爭路段時未注意分向限制線禁止車
      輛跨越行駛，即貿然跨越分向限制線逕行左轉，致發生系
      爭車禍，原告因而受有系爭傷害等情，有身心障礙證明、
      診斷證明書、調查筆錄、道路交通事故現場圖、道路交通
      事故調查表、酒精測定紀錄表、現場照片、道路交通事故
      調查筆錄、道路交通事故照片黏貼記錄表等資料附卷可稽
      （附民卷13至15頁、17頁；壢司調卷15至18頁、19-1至21
      -1頁、25至26頁；臺灣桃園地方檢察署108年度偵字第121
      73號刑事卷宗〈下稱偵字卷〉3至8頁、14至17頁、20至24頁
      、28至41頁、55至58頁），且為兩造所不爭執。又被告因
      前揭行為涉犯過失傷害致人重傷罪，經本院108年度交易
      字第420號刑事判決判處有期徒刑7月，有上開刑事判決附
      卷可憑（壢司調卷4至5-1頁），且經本院依職權調閱上開
      刑事卷宗審閱無訛。綜合上開事證，堪信原告上開主張屬
      實。被告上開過失侵害行為致原告受有損害，其間有相當
      因果關係，復無疑義。依上開所述，被告自應就系爭車禍
      所致原告之損害負賠償責任。
（二）原告所受損害之項目及金額：
   1、看護費用：
      原告主張因系爭傷害受有如附表編號1所示需專人看護3年
      ，每天看護費用2,000元，共2,060,259元損害等語，固據
      其提出107年9月18日聯新國際醫院（下稱聯新醫院）診斷
      證明書為據（附民卷17頁）。惟經本院依職權函詢原告就
      診聯新醫院其因系爭傷害所需受專人看護期間，經函復「
      需專人看護期間約半年」等語，有聯新醫院110年10月14
      日函附卷可稽（本院卷二135頁）；另就原告於108年4月3
      0日至同年10月24日接受復健期間需專人看護期間及費用
      等事項，經本院函詢原告復健之大新診所，經該診所函復
      ：「個案在標準化測驗推斷個案有語言障礙（輕度跨皮質
      運動型失語症（transcortical motor aphasia），在非
      標準化測驗下，個案語言障礙主要為無法自發性完整說出
      自身經驗、所聽過的故事及說明解釋操作程序、事件發生
      原因和解決的方法、說出人事時地物之特質及比較相同相
      異之處及語用障礙」、「此病患雖然能獨自行走及執行基
      本日常生活活動，但由於認知、語言理解、語言表達能力
      不佳，故多有安全上之疑慮。因此日常生活需要在他人的
      陪伴監督之下（supervision）活動，以確保安全」等語
      ，亦有大新診所110年12月10日函附卷可稽（本院卷二509
      頁），足見原告不僅於住院治療期間需受專人看護半年，
      其後上開復健期間，因仍有語言障礙，致無法自發性完整
      說出自身經驗所聽過的故事及說明解釋操作程序、事件發
      生原因和解決的方法、說出人事時地物之特質及比較相同
      相異之處及語用障礙情形，如仍使原告獨自處理日常生活
      恐有安全上疑慮，堪認原告自系爭車禍發生後迄108年10
      月24日復健治療期間止，仍有受專人看護之必要，是原告
      主張其自107年8月30日起至108年10月24日止，有受全日
      專人看護，應屬可信。至原告主張其自108年10月25日起
      至110年8月30日尚需受專人看護部分，則未提出任何證明
      以實其說，自難認原告於此段期間尚有受專人看護之必要
      。又原告主張每日看護費用2,000元等語，衡以原告上開
      病況所應受看護程度及一般看護行情，尚屬合理。從而，
      原告主張其因系爭車禍自107年8月30日起至108年10月24
      日止，共計422天，受有看護費用共844,000元之損害【計
      算式：422天×2,000元＝844,000元】，即屬有據，逾此金
      額，則屬無據。　
　 2、勞動力減損：
　　　原告因系爭車禍受有系爭傷害業經認定如前，且系爭傷害
      經治療後，仍有腦神經損傷後期影響及視神經損傷、雙眼
      左側偏盲、雙眼視神經萎縮等情，業據原告提出大新診所
      、亞東紀念醫院診斷證明書為證（附民卷14、15；本院卷
      一55頁）。參照原告聲請送鑑定，經本院囑託國立臺灣大
      學醫學院附設醫院（下稱臺大醫院）進行鑑定，其鑑定意
      見為依原告於：「壢新醫院、台北慈濟醫院、雙和醫院、
      大新復健科診所之病歷資料，及本院鑑定門診時所呈現之
      臨床症狀、徵象，其勞動能力減損之比例評估如下：1.創
      傷性蜘蛛網膜下出血導致認知功能缺損、左上肢及左下肢
      無力，合於全人障害比例為23％。2.創傷性視神經損傷，
      評估其視覺系統障 害比例為26.4％，合於全人障害比例為
      26%。綜上，合併（依指引公式疊加，非直接相加）上述
      障害，合於全人障害比例為43%，經計算可得其勞動能力
      減損之比例為43%」等語，有臺大醫院110年7月8日函文及
      附件回復意見表附卷可稽（本院卷二81至83頁）。本院審
      酌臺大醫院鑑定意見已綜合考量原告所受系爭傷害及相關
      病歷資料，且經門診詢問，並依據美國醫學會永久失能評
      估指引第六版為評定標準，始評估原告失能比例，且兩造
      對此鑑定結果亦不爭執，是其鑑定結果應屬可採。而原告
      於81年5月30日出生，至其65歲（法定退休年齡）時為146
      年5月30日，是原告請求被告給付勞動能力減損之期間自1
      07年8月30日起至146年5月30日止，即屬有據。又原告主
      張平均每月薪資為36,372元等語，有原告107年度所得資
      料清單附卷為憑（附民卷16頁），且為被告所不爭執，應
      屬可採。據此計算原告上開期間所受勞動力減損金額，並
      依霍夫曼式計算法扣除中間利息（首期給付不扣除中間利
      息）核計其金額為新臺幣4,049,888元【計算方式為：15,
      640×258.00000000=4,049,887.0000000。其中258.000000
      00為月別單利(5/12)%第465月霍夫曼累計係數。採四捨五
      入，元以下進位】。則原告主張其因系爭車禍受有此勞動
      能力減少之損害金額，洵屬有據，逾此範圍則屬無據。
　 3、精神慰撫金：
　　  按慰撫金之賠償，其核給之標準固與財產上損害之計算不
      同，然非不可斟酌雙方身分資力與加害程度，核定相當之
      數額。惟所謂相當，除斟酌兩造身分地位、資力及家庭經
      濟狀況外，尤應兼顧加害程度及被害人所受之痛苦與對其
      身體、健康影響是否重大以為斷（最高法院51年度台上字
      223 號、85年度台上字第460號、89年度台上字第1952號
      判決意旨參照）。準此，非財產上之損害賠償，應以實際
      加害之情形、被害人所受精神上痛苦程度、兩造身分地位
      及經濟狀況、可歸責之程度等定之。經查，本件被告不法
      侵害原告身體之事實，業如前述，衡情原告所受系爭傷害
      包括頭部損傷、臉部損傷、頭皮開放性傷口等傷害，並導
      致雙眼視神經萎縮、腦神經損傷之後期影響、雙眼左側偏
      盲、雙眼視神經萎縮等症狀，且致使其心智缺陷，並因而
      受監護宣告，其身心當受有痛苦，則請求被告賠償相當之
      精神慰撫金，即屬有據。又原告為學士畢業、從事幼保托
      嬰工作，系爭車禍發生時每月所得約36,372元，107年度
      所得為290,973元，名下無財產；被告為國中畢業、事故
      發生時從事送貨司機工作，現為水電學徒，每月收入約32
      ,000元至33,000元，107年度所得為315,783元，名下汽車
      1部（附民卷16頁；本院卷一53頁；本院卷三37頁；限閱
      個資等文件卷9至同頁背面、13至同頁背面），是本院審
      酌被告所為侵權行為態樣、原告所受傷害及痛苦程度、兩
      造身分地位、家庭經濟狀況及財產所得，及其他各種情形
      等一切情狀，認原告得請求被告賠償之精神慰撫金應以10
      0萬元為相當，逾此數額之請求，則屬無據。　　
　 4、基上，原告因系爭車禍所受損害金額合計為5,893,888元
      【計算式：看護費用844,000元＋勞動力減損4,049,888元＋
      精神慰撫金100萬元＝5,893,888元】。　
（三）原告就系爭車禍之發生是否與有過失：
　　  按損害之發生或擴大，被害人與有過失者，法院得減輕賠
      償金額，或免除之，民法第217條第1項固有明文。惟所謂
      被害人與有過失，須被害人之行為助成損害之發生或擴大
      ，就結果之發生為共同原因之一，行為與結果間有相當因
      果關係，始足當之（最高法院107年度台上字第509 號判
      決意旨參照），準此，被害人之行為若非損害之發生或擴
      大原因，即無與有過失可言。經查，被告雖抗辯原告於系
      爭車禍之發生時，車速過快且未注意車前狀況，顯同有過
      失等語，惟系爭車禍之發生乃被告於前揭時間駕駛系爭車
      輛行經系爭路段時，違規跨越中央分向限制線逕行左轉彎
      ，且未注意車前狀況，適原告騎乘系爭機車自對向直行駛
      至反應不及，因而發生系爭車禍，有道路交通事故現場圖
      、道路交通事故調查表、交通事故照片黏貼紀錄表等資料
      可稽（壢司調卷19-1至21-1頁、25至26頁；偵字卷22至24
      頁、28至41頁），足見系爭車禍發生原因，係被告駕駛系
      爭車輛貿然跨越分向限制線左轉，且未注意車前狀況所致
      ，至原告所騎乘系爭機車為直行車本有優先路權，對於系
      爭車禍之發生並不具有過失。核以桃園市政府車輛行車事
      故鑑定委員會鑑定意見書：被告於雨天駕駛系爭車輛行經
      中央分向限制線之系爭路段，未遵守標線之指示跨越方向
      限制左轉彎且未讓對向直行車先行，為肇事原因。原告駕
      駛系爭機車無肇事因素等語（本院卷三23至26頁），亦與
      本院上開認定結果相符，堪認被告應就系爭車禍之發生，
      應負全部過失責任，原告則無過失可言。
（四）據上，原告請求被告賠償5,893,888元損害，即屬有據，
      逾此金額，則屬無據。
六、末按給付無確定期限者，債務人於債權人得請求給付時，經
    其催告而未為給付，自受催告時起，負遲延責任。其經債權
    人起訴而送達訴狀，或依督促程序送達支付命令，或為其他
    相類之行為者，與催告有同一之效力；遲延之債務，以支付
    金錢為標的者，債權人得請求依法定利率計算之遲延利息；
    應付利息之債務，其利率未經約定，亦無法律可據者，週年
    利率為百分之五，民法第229條第2項、第233條第1項本文、
    第203條分別定有明文。本件原告對被告之侵權行為債權，
    核屬無確定期限之給付，經原告起訴而送達訴狀，被告迄未
    給付，當應負遲延責任。又本件起訴狀繕本係於108年6月28
    日送達被告，有送達證書在卷足憑（附民卷19頁），依前揭
    規定，原告請求被告給付自起訴狀繕本送達翌日即108年6月
    29日起至清償日止，按週年利率百分之五計算之利息，即屬
    有據。
七、綜上所述，原告依民法第184條第1項前段、第193條第1項、
    第195條第1項等規定，請求被告應給付如主文第1項所示之
    金額及利息，為有理由，應予准許；逾此範圍之請求，則無
    理由，應予駁回。　　
八、本判決主文第1項係依民事訴訟法第427條第2項第11款適用
    簡易程序所為被告敗訴判決，依民事訴訟法第389條第1項第
    3款規定，應依職權宣告假執行。並依職權宣告被告得為原
    告供擔保，免為假執行。另上開部分原告雖陳明願供擔保聲
    請宣告假執行，然其聲請僅係促使法院為職權之發動，爰不
    另為假執行准駁之諭知。至原告其餘假執行之聲請，因訴之
    駁回而失所附麗，併予駁回。　
九、本件事證已臻明確，兩造其餘攻擊防禦方法及所提證據，經
    本院斟酌後，核與判決不生影響，爰不逐一論述。
十、訴訟費用負擔之依據：民事訴訟法第79條。　　
中　　華　　民　　國　　111 　年　　5 　　月　　27　　日
                  民事第二庭    法　官　林其玄
以上正本係照原本作成。
如對本判決上訴，須於判決送達後20日內向本院提出上訴狀。如
委任律師提起上訴者，應一併繳納上訴審裁判費。
中　　華　　民　　國　　111 　年　　5 　　月　　30　　日
                                書記官　陳佩伶

　　　　　　　　　　　　　　　　　　　　　　　　　　　　
附表（原告請求項目及金額）    編號 項目 金額 （新臺幣） 證據 1 看護費用 2,060,259元 原告需3年訓練恢復自我照顧能力，此期間需專人全天照護，縱原告係由父母，亦得請求全天照護費用。故以每日看護費用2千元計算，一年需72萬元，乘以3年霍夫曼係數，原告得請求2,060,259元。 附民卷17頁； 本院卷二135、509頁。  2 勞動能力減損 4,106,896元 原告平均月薪36,372元，勞動能力減損比例43％，並依霍夫曼計算法扣除中間利息，計算自107年8月30日起迄其強制退休年齡止，勞動能力減損損害為4,106,896元。 附民卷16頁； 本院卷二81至83頁 3 精神慰撫金 1,500,000元 附民卷16頁； 本院卷一53頁  合  計 7,667,155元